臺灣士林地方法院交通事件裁定　　　　　　　九十三年度交聲更（一）字第三四號
　　原處分機關　臺北巿交通事件裁決所
　　異　議　人　甲○○
　　即受處分人
右列受處分人因違反道路交通管理處罰條例案件，對於台北市交通事件裁決所於民國
九十三年二月四日所為之處分（原處分案號：北市裁三字第裁二二—ＡＢＺ二七三六
九四號），聲明異議，經本院於九十三年四月五日以九十三年度交聲字第一六九號裁
定駁回受處分人之聲明異議後，受處分人提起抗告，經台灣高等法院於九十三年四月
二十八日以九十三年度交抗字第三０二號裁定發回本院更為裁定，本院裁定如左：
    主  文
異議駁回。
    理  由
一按道路交通管理處罰條例第八十七條第一項規定：受處分人不服第八條主管機關所
  為之處罰，得於接到裁決之翌日起二十日內向管轄地方法院聲明異議。本件裁決日
  期為民國九十三年二月四日，於九十三年二月十日寄發，異議人即受處分人甲○○
  雖於九十三年三月十日始向臺北市交通事件裁決所提出聲明異議狀，惟異議人甲○
  ○於九十三年二月十六日即向臺北市交通事件裁決所提出交通違規案件陳述書，揆
  其真意，應係對裁決書為異議，尚無逾期之問題，故異議人之異議聲明，與上開程
  序規定並無不合，核先敘明。
二按汽車駕駛人行經有燈光管制號誌之交岔路口闖紅燈者，處新台幣（下同）一千八
  百元以上五千四百元以下罰鍰，並應記違規點數三點，道路交通管理處罰條例第五
  十三條及第六十三條第一項第三款定有明文。
三本件受處分人即異議人甲○○，於民國九十二年十月二十三日凌晨四時二十分許，
  在臺北市○○路○段、天母東路五十巷之交岔路口（誠品大樓旁），經警舉發闖紅
  燈之違規，應到案日期為九十二年十一月八日，惟異議人逾期未依規定自動繳納罰
  鍰結案，經原處分機關臺北市交通事件裁決所於九十三年二月四日以違反道路交通
  管理處罰條例第五十三條之規定，處以罰鍰五千四百元，並依同條例第六十三條第
  一項第三款記違規點數三點。至臺北市交通事件裁決所以九十三年三月三日北市裁
  三字第０九三三一四四九一００號函復異議人之函文中，所載應繳罰鍰為四千五百
  元，顯係誤載，異議人對此亦不爭執（見本院前審卷第二七頁），故尚不影響前開
  裁決書上所記明之罰鍰額度應為五千四百元之決定，應予敘明。
四異議意旨略以：本件員警攔停地點應在臺北市○○○路三十七、三十九號（八巷）
  前，並非如員警舉發之違規地點即在臺北市○○路○段與天母東路五十巷口，因該
  處並未設置燈光號誌，況受處分人於事發當日即赴警備隊申訴，並留有聯絡電話，
  迄未收到通知，四個月後，始接獲裁決書，並課以逾時之最高罰額，爰聲明異議云
  云。
五然查：
  (一)本件違規地點係在臺北市○○路與天母東路五十巷口（誠品大樓旁），為本件舉
    發違反道路交通管理事件通知單（下稱違規通知單）所載明，該處確實有紅綠燈
    之號誌，此經本院前審法官到現場勘驗屬實，有勘驗筆錄可憑（見本院前審卷第
    二二頁），經提示異議人勘驗筆錄並告以要旨，異議人亦不爭執（見本院前審卷
    第二六頁），復自承當時係駕駛車牌Ｅ九—二五二號營業小客車，由臺北市○○
    ○路右轉忠誠路，行經忠誠路二段與天母東路五十巷口，經過該巷口附近誠品大
    樓前忠誠路之紅綠燈號誌後，再右轉至誠品大樓旁之巷子前進約五百公尺，為警
    攔停舉發等語（見本院前審卷第二四頁至二五頁），是以異議人辯稱本件違規地
    點並未有燈光號誌之設置云云，尚不足採。
  (二)異議人於提出申訴後，經舉發機關即臺北市政府警察局士林分局（以下稱士林分
    局）查證函覆異議人略以：當日執勤員警於違規地點，發現車號Ｅ九—二五二號
    營小客車於號誌狀況為紅燈時闖紅燈違規，員警隨即當場攔停依闖紅燈違規告發
    ，當通知單填記交付異議人簽名時遭拒絕簽收，有該分局九十三年二月二十日北
    市警士分交字第０九三六０八０七七００號函在卷可憑（見本院前審卷第七頁）
    。而本件舉發員警許世義與異議人並無宿怨，亦不相識，應無故為攀誣之理，
    本件異議人復未就執勤員警之舉發有誤提出相關證據以供調查，本院亦查無何證
    據足資證明執勤員警許世義有捏造事實違法取締之情事，則執勤警員本其維護交
    通秩序、公眾安全職責所為之舉發，自應受到合法、正確之推定。參以本件舉發
    員警許世義係於八十四年七月一日自臺灣警察專科學校畢業，至士林分局服務，
    迄九十三年六月止，已從事警職九年，期間擔任巡邏及取締交通違規勤務，而士
    林分局自九十一年起每三個月即有八小時學科講習，有士林分局九十三年六月四
    日北市警士分交字第０九三六二二四三二００號函在卷可憑，況汽車駕駛人有無
    闖紅燈之違規行為，常人無庸經特別訓練，單憑肉眼即可判斷，異議人於抗告狀
    內亦自陳此與專業無關，而本件違規時間為凌晨四時許，衡情斯時道路上人車稀
    少，則本件舉發員警許世義自異議人後方觀察，應可明確分辨異議人所駕駛之營
    業小客車有無闖紅燈之舉。再審酌舉發員警許世義發現異議人之違規行為後，即
    開啟警示燈欲攔查，惟異議人竟加速離去，有舉發員警許世義所撰之職務報告一
    份附卷可佐，再依異議人上開所述，伊既甫從臺北市○○○路右轉忠誠路，經過
    誠品大樓前之紅綠燈號誌，何以需立即再右轉至誠品大樓旁之巷子，取道小巷通
    行？況異議人於交通違規意見陳述書中親筆載明係為由天母東路轉向忠誠路的警
    車追上攔檢並舉發，該部警車與伊距離約二、三百公尺等語，則異議人既可明確
    指出警車行車路線及兩車間距，且該部警車之行車路線與異議人如出一轍，足認
    異議人在駕車行經該路口時即已知悉伊車輛後方有警車跟隨，並因自悉有違規情
    事，才為隱避之舉。綜上所述，本件舉發應屬可信。異議人有闖紅燈之違規行為
    ，應可認定。
  (三)異議人雖辯稱遭舉發時，舉發員警並未告知伊是如何違規，而伊以為是臨檢，也
    沒有問違規原因，就拒絕簽收違規通知單云云，然查：異議人確有闖紅燈之違規
    ，且在員警攔截時有隱避之舉，已如前述，而異議人既遭員警攔停並製發違規通
    知單，竟未詢問違規事由，殊與常情有違。再由異議人親筆填載之交通違規事件
    陳述書陳述內容補充摘要欄所載，伊係因認當時已過巷口，因此與舉發之員警發
    生爭執之情以觀，則倘異議人確實不知違規所在，如何可據此具體事由與員警爭
    執？足認異議人所辯伊並不知道違規事由乙節，尚屬無據。
  (四)按行為人有違反道路交通管理處罰條例之情形者，應填製違規通知單，並於被通
    知人欄予以勾記，其通知聯為當場舉發者，應填記駕駛人或行為人姓名﹑性別﹑
    出生年月日﹑地址﹑
    被查獲之駕駛人或行為人為受處分人時，應將該通知單填記後交付該行為人簽名
    或蓋章收受之；拒絕簽章者，並記明其事由，視為已收受，又填製通知單，應到
    案日期應距舉發日十五日；其屬逕行舉發者，其應到案之日期距舉發日為三十日
    ，違反道路交通管理事件統一裁罰基準及處理細則第十一條第一項第一款及第十
    四條定有明文。經本院勘驗本件舉發過程之錄影帶，舉發過程中，舉發員警語氣
    均平實祥和，並在填製違規通知單完畢後，要求異議人簽名，異議人則拒絕簽名
    ，自行駕車離去乙節，有勘驗筆錄可佐，舉發員警乃將異議人拒簽拒收之情，記
    載在違規通知單上，完成前揭法定程序，故該違規通知單已合法送達予異議人，
    並無疑義。況倘行為人無正當理由拒絕收受違規通知單，竟得以不知應到案日期
    為由，致使應到案日期無從起算，適得以依「違反道路交通管理事件統一裁罰標
    準表」法定罰鍰最低數額繳納，反失事理之平。而異議人為領有合格駕駛執照之
    駕駛人，又陳稱駕駛計程車已有七、八年之時間（見本院前審卷第二六頁），對
    上開規定當知之甚詳，故異議人以未收受系爭違規通知單，諉為不知應到案日期
    之理由，實屬無據，
  (五)按違反道路交通管理處罰條例第十二條至第六十八條之規定者，由公路主管機關
    處罰，而公路主管機關則應設置交通裁決單位辦理該處罰；道路交通管理處罰條
    例所定罰鍰之處罰，行為人於接獲違反道路交通管理事件通知書後，不服舉發事
    實者，應於十五日內，向處罰機關陳述意見；受處分人不服第八條主管機關所為
    之處罰，得於接到裁決書之翌日起二十日內，向管轄地方法院聲明異議，道路交
    通管理處罰條例第八條第一項第一款、第三項前段、第九條第一項前段及第八十
    七條第一項分別定有明文。經查：異議人雖於舉發當日五時許，到臺北市政府警
    察局士林分局警備隊陳述意見，但當時異議人情緒不穩定，由值日巡佐徐治國安
    撫後，異議人自行離去，也未作成何種結論，有臺北市政府警察局士林分局前揭
    九十三年六月四日北市警士分交字第０九三六二二四三二００號函附卷可據，則
    異議人在情緒不穩的狀態下，有無可能主動提出願意收受違規通知單乙節，實屬
    可疑。而士林分局警備隊員許世義，舉發後依違反道路交通管理事件統一裁罰基
    準及處理細則第二十六條及第二十九條第一項規定，應於舉發當日或翌日午前，
    將該舉發違反道路交通管理事件有關文書或電腦資料連同有暫代保管物件者之物
    件送由該管機關，於舉發之日起四日內移送管轄機關，即臺北市交通事件裁決所
    。是以士林分局雖受理異議人之申訴，但其依規定仍須將相關物件送由處罰機關
    裁決。異議人如不服舉發事實，應於十五日內向處罰機關陳述意見。故縱使士林
    分局未通知異議人該舉發事件已行移送之情屬實，然通知與否均不影響應到案期
    間之起算，異議人復怠於行使於十五日內向舉發機關陳述意見之權利，致使遭受
    最高額罰鍰之處罰，實有可歸責之事由。異議人以未收到士林分局通知等語資為
    辯解，尚不足採。
六綜上所述，異議人未於通知單上應到案日期前自動繳納罰鍰或到案聽候裁決，則原
  處分機關依行為時違反道路交通管理事件統一裁罰標準表之規定科處異議人五千四
  百元之罰鍰，依於法要無不合。從而原處分機關依「道路交通管理處罰條例」第五
  十三條及第六十三條第一項第三款規定，裁處五千四百元罰鍰並記違規點數三點之
  處分，核無違誤，本件聲明異議為無理由，應予駁回。
據上論斷，應依道路交通管理處罰條例第八十七條第二項、道路交通案件處理辦法第
十九條，裁定如主文。
中　　　華　　　民　　　國　　九十三　　年　　　七　　　月　　　七　　　日
                                    臺灣士林地方法院交通法庭
                                        法　官  許  碧  惠
右正本證明與原本無異。
如不服本裁定應於送達後五日內向本院提出抗告狀。
                                        書記官  陳  美  英
中　　　華　　　民　　　國　　九十三　　年　　　七　　　月　　　九　　　日
